【裁判字號】    94,易,975
【裁判日期】    950804
【裁判案由】    竊盜
【裁判全文】
臺灣臺南地方法院刑事判決               94年度易字第975號
公  訴  人  臺灣臺南地方法院檢察署檢察官
被      告  己○○
上列被告因竊盜案件，經檢察官提起公訴（九十四年度偵字第一
一二一三號），暨移送併辦（九十四年度偵字第一二五三０號）
本院判決如下：
    主  文
己○○連續竊盜，處有期徒刑肆月，如易科罰金，以銀元參佰元
即新台幣玖佰元折算壹日。
    事  實
一、己○○基於意圖為自己不法所有之概括犯意，並與戊○○（
    經本院以九十四年度簡字第二八一八號刑事簡易判決判處有
    期徒刑三月確定）共同基於犯意聯絡，先於民國九十四年八
    月九日十五時五十分許，由己○○駕駛向不知情之友人傅建
    忠借得之車號：ＵＰ─一二０五號自用小貨車，載同戊○○
    至國防部空軍後勤司令部所管理之台南市○○街七巷一八弄
    五號之房舍處，己○○與戊○○並均進入該房舍（侵入住宅
    部分未據告訴），並見該房舍之鋁門窗均已遭人拆卸，置於
    地上，己○○與戊○○乃共同徒手搬運該屋舍之鋁門窗，著
    手於竊盜鋁門窗行為之實施。惟己○○、戊○○正欲將該鋁
    門窗搬運離去時，為適經該處之庚○○發現有異，上前詢問
    後，己○○、戊○○二人見遭人發現，始未取走前開鋁門窗
    而未遂。己○○復承前開意圖為自己不法所有之概括犯意，
    於九十四年九月三日十六時二十分許，獨自騎乘車號：ＺＶ
    Ｏ─一五五號輕型機車，至國防部空軍後勤司令部列管之台
    南市○○路○段二七０巷一五號房舍圍牆旁，並即進入該屋
    內（侵入住宅部分未據告訴），徒手竊取該房舍內之水龍頭
    一只，及台南市○○路○段二七０巷一一號屋主丁○○○所
    有，經不明人士移至台南市○○路○段二七０巷一五號房舍
    內之愛之味沙士十瓶、銀耳燕窩五瓶、巧口燕窩四瓶、味王
    味精二包等物，得手後均據為己有。己○○得手後，正欲騎
    乘前開機車離去時，為居住前開房舍旁之丙○發現有異，通
    知當地里長報警後，當場查獲，並扣得己○○所竊之前開物
    品（均已發還國防部空軍後勤司令部及丁○○○）。
二、案經台南市警察局第六分局報告台灣台南地方法院檢察署檢
    察官偵查起訴及移送併辦。
    理  由
一、訊據被告己○○於本院審理時，固坦承於前揭時間，與證人
    戊○○同至台南市○○街七巷一八弄五號空房舍處，並於同
    年九月三日十六時許，至台南市○○路○段二七０巷一五號
    處，並拿取水龍頭、前揭飲料等情，惟矢口否認涉有竊盜罪
    嫌；辯稱其與證人戊○○係為尋找有無可供其做資源回收之
    物品而進入台南市○○街七巷一八弄五號空房舍，其等雖曾
    以手搬動鋁門窗，然此僅係評估該鋁門窗之重量藉以估價，
    並非意欲竊盜而著手於竊盜行為之實施；其獨自至台南市○○路○段二七０巷一五號處，見前揭水龍頭、飲料等物置於
    前揭地點，以為係他人棄置之物，故予以拾取，並無竊盜之
    意云云。
二、經查：
  (一)被告於九十四年八月九日十五時五十分許，駕駛向友人傅建
    忠借得之車號：ＵＰ─一二０五號自用小貨車，載同證人戊○○，至台南市○○街七巷一八弄五號空房舍處，被告己○○並與證人戊○○均進入該房舍內，且均曾碰觸該房舍內之
    鋁門窗等情，業據被告於本院審理時供承在卷，核與證人戊○○於本院審理時具結後所為之證述相符，參以前開房舍之
    鋁門窗上，由承辦員警採得指紋，經內政部警政署刑事警察
    局將之與被告、證人戊○○之指紋卡片比對後，認定相符等
    情，有該局九十四年九月二十日刑紋字第０九四０一三五八
    五六號鑑驗書一份、現場指紋卡二張、採證照片十張、指紋
    卡片二份各件在卷可稽（參見台南市警察局第六分局南市警
    六刑偵字第０九四０００一０三六號卷第二０至第三三頁）
    ，此部分事實應堪認定。
  (二)證人戊○○於本院審理時，具結後證稱：其與被告至台南市
    ○○街七巷一八弄五號房舍前，被告曾告知該處是空屋；而
    其與被告進入該房舍內，確實無人在內等語（參見本院卷第
    八五頁），依此，被告進入前開房舍前，業已知悉該房舍空
    無一人，衡情被告當無從以向屋主或得處分屋內物品之人購
    買之方式，獲得該房舍內尚有價值物品之可能，是被告辯稱
    ：進入前開房舍內之目的在於購買該房舍內尚有價值之物以
    進行資源回收云云，是否屬實，實非無疑。又證人庚○○於
    本院審理時結證稱：當日經過台南市○○街七巷一八弄五號
    時，發現被告及證人戊○○在該房舍內，其即以電話告知該
    里里長，該里里長告知將先行報警，並請其看住被告等人，
    其乃進入該房舍，並上前詢問被告己○○意欲為何事，被告
    告以僅係看看，並詢問其是否為屋主，經其表示非屋主本人
    ，並告知其受該里里長囑託，為台南市○○街七巷一八弄二
    號屋主整理房間後，被告己○○即未再行言語，未曾詢問其
    是否認識屋主，或如何聯絡屋主，亦未詢問該屋內之物是否
    意欲出售，且被告與其談話後，不待里長抵達現場，即自行
    離去等語（參見本院卷第一００頁至第一０一頁），而被告
    於本院審理時，亦表示證人庚○○前開證詞實在，是證人庚○○前開證詞堪信為真實。依此，倘被告與證人戊○○一同
    進入該前開房舍內，與證人戊○○共同並碰觸前開鋁門窗之
    舉，係欲向該屋主購買前開鋁門窗而為秤重估價等辯詞屬實
    ，則被告己○○於發現證人庚○○，並得悉證人庚○○與該
    里里長相熟時，衡情當會向認識里長之證人庚○○詢問台南
    市○○街七巷一八弄五號房舍之屋主為何人，如何聯絡，及
    其內所留之鋁門窗是否意欲出售等事項，以便聯絡有權處分
    前開鋁門窗之人，得以進行議價購買等行為。此觀被告於本
    院審理時，亦供稱：當日進入該屋內時，曾先行喊叫，但無
    人回應，其認可以透過他人聯絡屋主，故仍進入該屋內等語
    （參見本院卷第一０七頁）亦可得知。依此，跟據被告當日
    進入前揭房舍內後，擅行搬動該房舍內之鋁門窗，並於遇見
    非屋主之證人庚○○時，未曾向證人庚○○探查屋主為何人
    ，如何聯絡等事項，並且不待里長抵達現場，即自行離去等
    諸多情狀舉止以觀，被告當日之行止，顯與其所辯稱：意欲
    購買鋁門窗，而上前以手搬取秤重估價云云相違。綜此，堪
    認被告當日進入前開房舍內，與證人戊○○逕自搬動鋁門窗
    之舉，其目的在於著手竊取前開鋁門窗，而非其所辯：意欲
    購買鋁門窗，而上前以手搬取秤重估價云云。從而，被告前
    開所辯，與事實不符，當無可採。
  (三)被告於偵查及本院審理時分別供稱：於九十四年九月三日十
    六時二十分許，騎乘車號：ＺＶＯ─一五五號輕型機車，至
    台南市○○路○段二七０巷一五號房舍圍牆旁，並即進入該
    屋內，於大門內處拿取水龍頭一只，愛之味沙士十瓶、銀耳
    燕窩五瓶、巧口燕窩四瓶、味王味精二包等語（參見九十四
    年度偵字第一一二一三號卷第七頁、本院卷第一０頁），核
    與證人即負責管理台南市○○路○段二七０巷一五號房舍之
    乙○○於警詢中證述遭竊經過，及證人丁○○○於本院審理
    時，具結後證述遭竊之物品除水龍頭外，屬其所有等情相符
    ，並有贓物認領保管單二紙在卷可稽，此部分事實應堪認定
    。依此，被告拿取之物品係在台南市○○路○段二七０巷一
    五號房舍大門內所得，而依現今社會常情，於房舍大門內之
    物品，通常均為他人所有之物，以被告為一精神正常之成年
    人，當無不知之理。參以被告於警詢及本院行準備程序均供
    稱：前揭飲料等物均未過期，尚可食用，其欲將之帶回供小
    孩食用等語（參見被告九十四年九月三日警詢筆錄第三頁、
    本院卷第一０頁），足見被告知悉其所拿取之前開物品尚有
    相當之價值，自非他人拋棄所有權之物品。從而，依被告拿
    取前開物品之地點、位置、及該物品本身之狀況，堪信被告
    應知其所拿取之前開物品係他人所有之物。其於本院審理時
    辯稱：以為所拿取之前開物品為他人拋棄所有權之物，不知
    尚屬他人所有之物，並無竊盜之故意云云，顯係事後卸責之
    詞，亦無可採。
  (四)綜上所述，被告先後兩次竊盜犯行，均已臻明確，堪以認定
    ，應依法論科。
二、核被告所為係犯刑法第三百二十條第三項、第一項之竊盜未
    遂罪（竊取鋁門窗部分）、第三百二十條第一項之竊盜既遂
    罪（竊取水龍頭、飲料部分）。公訴意旨雖認被告與證人戊○○以不詳工具拆卸台南市○○街七巷一八弄五號房舍內之
    鋁門窗鋁門窗，並踰越台南市○○路○段二七０巷一一號之
    圍牆，進而竊取該屋主丁○○○所有之前揭飲料等物，因認
    被告所為係犯刑法第三百二十條第一項之竊盜既遂罪（竊取
    鋁門窗部分），及同法第三百二十一條第一項第二款之踰越
    牆垣竊盜罪云云。惟被告於警詢、偵查及本院審理中，均供
    稱：其進入台南市○○街七巷一八弄五號房舍時，該房舍內
    之鋁門窗均已遭人拆卸置於窗戶旁地上等語，核與證人戊○○於本院審理時，具結後所為之證述相符（參見本院卷第八
    三頁相符），參以證人庚○○於本院審理時亦結證稱：其至
    前開房舍看見被告與證人戊○○時，該鋁門窗業已拆卸等語
    （參見本院卷第九九頁），此外，亦無其他證據足認被告與
    證人戊○○確有拆卸前開鋁門窗之行為，從而，應認被告前
    開所辯，尚非全無可能。另證人庚○○於本院審理時另結證
    稱：被告與證人戊○○當日並未將鋁門窗搬上小貨車等語（
    參見本院卷第九九頁），依此，堪信被告與證人戊○○當日
    僅搬動前開鋁門窗而為竊盜之著手，但未及將前開鋁門窗置
    於實力支配之下，故被告此部分所為，應係刑法第三百二十
    條第三項、第一項之竊盜未遂罪，公訴意旨認被告此部分所
    為係犯刑法第三百二十條第一項之竊盜既遂罪云云，容有未
    洽；另證人丙○於警詢及於本院審理時具結後均證稱：其於
    九十四年九月三日十六時二十分許，在台南市○○路○段二
    七０巷一五號房舍對面之同路段二七０巷一六號處，聽聞該
    巷內有機車聲音，乃外出觀看，並發現被告所騎乘之機車停
    於台南市○○路○段二七０巷一五號房舍圍牆外，約過三至
    五分鐘後，被告提一袋飲料及一個水龍頭自台南市○○路○
    段二七０巷一五號房舍大門處外出等語（參見證人丙○九十
    四年九月三日警詢筆錄、本院卷第六七頁至第六八頁），又
    證人丁○○○於本院審理時結證稱：台南市○○路○段二七
    ０巷一五號房舍與其原住之台南市○○路○段二七０巷一一
    號房舍相鄰，但兩戶中間並未相通，而由台南市○○路○段
    二七０巷一五號房舍至其原住之台南市○○路○段二七０巷
    一一號房舍，需穿過一小門，並需踰越一道圍牆等語（參見
    本院卷第六三頁至第六四頁），從而依證人丙○、丁○○○
    前開證述，綜合被告當日停車之地點、及竊取前開物品後，
    外出之位置、停車至外出遭證人丙○發現之時間，與台南市
    ○○路○段二七０巷一五號與證人丁○○○原住處房舍之相
    對環境等一切情狀，應認被告於偵查及本院審理中，迭次供
    稱：其僅進入台南市○○路○段二七０巷一五號房舍，而未
    進入台南市○○路○段二七０巷一一號房舍，其所拿取之飲
    料等物，均係在台南市○○路○段二七０巷一五號房舍內所
    拿取等語，尚非全然無可能。另參酌證人丁○○○於本院審
    理時具結後證稱：其於九十四年八月間，業已移居他處，僅
    餘部分物品續待搬遷，該處已無人居住等語（參見本院卷第
    六二頁）之證詞，是不能排除他人擅自進入證人丁○○○前
    開住處後，取走前揭飲料移至於台南市○○路○段二七０巷
    一五號房舍內之可能，故應認被告係自台南市○○路○段二
    七０巷一五號房舍竊取前開飲料、水龍頭等物。而依證人丙○前開所證，被告係自台南市○○路○段二七０巷一五號房
    舍之大門外出，此外，亦無證據足認被告當日確有踰越台南
    市○○路○段二七０巷一五號房舍之牆垣，故應認被告此部
    分竊盜犯行所為，係犯刑法第三百二十條第一項之普通竊盜
    罪，公訴意旨認被告此部分行為係犯刑法第三百二十一條第
    一項第二款之踰越牆垣竊盜罪等語，尚有未洽。惟公訴意旨
    所指被告此二部分之竊盜犯行，基本事實均屬同一，本院仍
    得併予審酌，並變更起訴法條。被告與證人戊○○就竊盜未
    遂部分犯行，具有犯意聯絡及行為分擔，俱為共同正犯。被
    告先後二次竊盜犯行，時間密接、觸犯基本構成要件相同之
    罪名，顯係基於概括犯意為之，應依連續犯規定，僅論以較
    重之刑法第三百二十條第一項之竊盜既遂一罪（竊盜飲料部
    分），並加重其刑。另按被告行為後，刑法及刑法施行法業
    於九十四二月二日經總統以華總一義字第０九四０００一四
    九０一號令修正公布，並於九十五年七月一日施行（下稱新
    刑法，修正前刑法下稱舊刑法），參酌最高法院九十五年五
    月二十三日刑事庭第八次會議決議，新刑法第二條第一項之
    規定，係規範行為後法律變更所生新舊法律比較適用之準據
    法，於新刑法施行後，應適用新刑法第二條第一項之規定，
    為「從舊從輕」之比較。另本件被告所犯二次竊盜犯行，經
    本院審理結果，認為分別構成竊盜既遂罪與竊盜未遂罪，雖
    九十五年七月一日修正施行之刑法，已刪除第五十六條連續
    犯之規定，但本件被告所犯本案之時間在刑法修正施行前，
    而當時連續竊盜罪，係以就刑法第三百二十條第一項之竊盜
    罪加重其本刑至二分之一，亦即最高本刑為七年六月，而刑
    法修正後，因連續犯已經刪除，應將所犯竊盜罪分論併罰，
    合併計算其法定最高本刑為有期刑徒刑十年，較原連續竊盜
    罪之法定刑為重，依刑法第二條第一項之規定比較結果，應
    適用較輕之修正前刑法而論以連續竊盜罪。另被告於九十四
    年八月九日十五時五十分許，與被告戊○○共同竊盜未遂部
    分犯行，雖未據起訴意旨論及，然此部分與前開起訴並論罪
    科刑部分具有連續犯之裁判上一罪關係，已如前述，是此部
    分應為起訴效力所及，本院自得併予審酌，附此敘明。爰審
    酌被告犯罪動機、手段、所得非豐、任意進入他人住處竊盜
    財物，顯見缺乏尊重他人財物所有權之觀念、犯罪後否認犯
    行之態度等一切情狀，量處如主文所示之刑。另檢察官雖以
    被告犯罪後，於本院審理時仍飾詞狡辯，難認其對自身犯行
    有所悔意，因而聲請對被告所為前揭犯行，處以有期徒刑一
    年之刑責，惟本院審酌被告所觸犯之刑法罰則係刑法第三百
    二十條第一項之普通竊盜罪，而非公訴意旨所指之刑法第三
    百二十一條第一項第二款之踰越牆垣竊盜罪，且被告所竊之
    物均非貴重之物等情狀，認量處如主文所示之刑，已足生懲
    儆被告，促其不致再犯之效果，附此敘明。另被告行為後，
    刑法第四十一條第一項前段易科罰金之規定業已修正變更，
    新法規定：「犯最重本刑為五年以下有期徒刑以下之刑之罪
    ，而受六個月以下有期徒刑或拘役之宣告者，得以新臺幣一
    千元、二千元或三千元折算一日，易科罰金。」但依據舊法
    及修正前罰金罰鍰提高標準條例第二條前段（現已刪除）規
    定，被告行為時易科罰金折算標準，應以銀元三百元折算一
    日，經折算為新臺幣後，應以新臺幣九百元折算為一日。比
    較修正前後之易科罰金折算標準，當以修正前之規定，較有
    利於被告，故應依刑法第二條第一項規定，適用修正前刑法
    第四十一條第一項前段規定，定其折算標準。另被告行為後
    ，刑法施行法增訂第一條之一，於九十五年六月十四日經總
    統公布，並自同年七月一日起施行；該條規定：「中華民國
    九十四年一月七日刑法修正施行後，刑法分則編所定罰金之
    貨幣單位為新臺幣。九十四年一月七日刑法修正時，刑法分
    則編未修正之條文定有罰金者，自九十四年一月七日刑法修
    正施行後，就其所定數額提高為三十倍。但七十二年六月二
    十六日至九十四年一月七日新增或修正之條文，就其所定數
    額提高為三倍」。亦即自九十五年七月一日起，刑法分則編
    所定罰金之貨幣單位，由原來之銀元改為新臺幣；且九十四
    年一月七日刑法修正時，刑法分則編未修正之條文定有罰金
    者，自九十五年七月一日起，有關罰金之數額提高為三十倍
    。本件被告係犯刑法第三百二十條第一項之罪，該罪有罰金
    刑之處罰，且自二十四年七月一日公布施行後即未再修正，
    依增訂刑法施行法第一條之一之規定，其罰金以新臺幣為單
    位，數額應提高三十倍。此與修正前之罰金以銀元為單位，
    適用罰金罰鍰提高標準條例之結果應提高十倍者，對被告而
    言，並無不利（新臺幣與銀元之比例為一比三，換算結果，
    亦為三十倍）。刑法施行法第一條之一係替代罰金罰鍰提高
    標準條例部分條文，與罰金罰鍰提高標準條例罰金額度相同
    ，既不發生有利或不利問題，只是將貨幣單位由銀元改為新
    臺幣，因修正後刑法第二條第一項本文已規定，行為後法律
    有變更者，適用「行為時」之法律，應逕依舊法規定論處，
    併此敘明。
據上論斷，應依刑事訴訟法第二百九十九條第一項前段、第三百
條，修正施行後刑法第二條第一項前段、廢止前第五十六條、現
行刑法第三百二十條第一項、修正前第四十一條第一項前段，刑
法施行法第一條之一，修正前罰金罰鍰提高標準條例第一條前段
、廢止前第二條，判決如主文。
本案經檢察官甲○到庭執行職務
中    華    民    國    95    年    8     月    4     日
                        刑事第十二庭
                            審判長法  官  陳志成
                                  法  官  莊玉熙
                                  法  官  卓穎毓
以上正本證明與原本無異。
如不服本判決，應於收受送達後10日內向本院提出上訴書狀（應
附繕本）。
                                  書記官  秦建華
中    華    民    國    95    年    8     月    4     日
附錄法條：
中華民國刑法第320條
意圖為自己或第三人不法之所有，而竊取他人之動產者，為竊盜
罪，處5年以下有期徒刑、拘役或5百元以下罰金。
意圖為自己或第三人不法之利益，而竊佔他人之不動產者，依前
項之規定處斷。
前二項之未遂犯罰之。


司法院資訊處製作；財團法人民間司法改革基金會備份。
